臺北高等行政法院判決　　　　　　　　　　　　　　　九十年度訴字第五二一三號
　　原　　　告　甲○○
　　被　　　告　台北市政府
　　代　表　人　乙○○市長）.
　　訴訟代理人　丙○○
右當事人間因兵役緩徵事件，原告不服內政部中華民國九十年六月十六日台（九十）
內訴字第九○○三五五四號訴願決定，提起行政訴訟。本院判決如左：
　　主  文
原告之訴駁回。
訴訟費用由原告負擔。
　　事  實
一、事實概要：原告為民國（下同）六十四年十一月十三日出生，原就讀淡江大學研
    究所博士班一年級，於八十九年七月十四日向內政部警政署入出境管理局申請短
    期出境美國觀光二個月，旋而至加拿大勞倫斯科技大學研究所入學就讀。依役男
    出境處理辦法第四條第一項第三款規定，應於八十九年九月十四日前返國，因其
    逾期未歸，案經被告所屬北投區公所八十九年十月二十一日以掛號函知原告之父
    蘇勝男催告其返國接受徵兵處理，並列徵為九十年二月六日陸軍第一八六七梯次
    大專常備兵徵集，惟原告以就讀國外大學為由，陳情准予緩徵，經被告函復礙難
    同意。原告不服，提起訴願，遭決定駁回，遂提起本件行政訴訟。
二、兩造聲明：
　(一)原告聲明：訴願決定及原處分均撤銷，並命被告另為適法之處分。
　(二)被告聲明：駁回原告之訴。
三、兩造爭點：原告申請緩徵，是否為有理由？
　(一)原告主張之理由：
 　 1.原告為役男，服兵役為國民應盡之義務，為憲法第二十條所明定，原告自應遵
　　　守憲法盡義務入營服役。惟原告原為淡江大學物理研究所博士班一年級之學生
　　　，於民國八十九年七月十四日出國後，有感於所學十數年之英語，根本無法與
　　　人交談，倘不如小學生在當地居住兩年之成果，由此可見學習環境之重要性。
　　　又見於現代科技之日新月異，網路資訊管理之重要，遂於美國（應為加拿大之
　　　誤）勞倫斯大學註冊，修習資訊管理碩士學位，有駐溫哥華台北經濟處簽證之
　　　書函為證。
　　2.依兵役法施行法第七十八條之一第二項規定，役男於就學最高年齡限制下，得
　　　檢附經驗證之在學證明，申請再出境。原告現年二十六歲，於國外修習碩士學
　　　位，應符合該項二十七歲之最高年齡限制，得申請再出境。
　　3.綜上理由，被告之認事用法顯有違誤，應將訴願決定及原處分均予撤銷，另為
　　　適法之決定。
　(二)被告主張之理由：
　　1.按兵役法施行法第四十八條第一項第三款規定：「役齡男子尚未履行兵役義務
　　　者之出境應經核准；其申請出境之限制如下：三、因前二款以外原因經核准出
　　　境者，每次不得逾二個月。」同條第二項規定：「役齡前出境，於徵兵及齡之
　　　年十二月三十一日前在國外就學之役齡男子，符合下列各款者，得檢附經驗證
　　　之在學證明，申請再出境，其在國內停留期間，每次不得逾二個月：一、在國
　　　外就讀當地國教育主管機關立案之正式學歷學校，而修習學士、碩士或博士學
　　　位者。二、就學最高年齡，大學至二十四歲，研究所碩士班至二十七歲，博士
　　　班至三十歲。」另同條第六項則規定：「役齡男子申請出境後，屆期無故未歸
　　　或逾期返國，致未能接受徵兵處理者，依妨害兵役治罪條例之有關規定處罰之
　　　。」
　　2.卷查本案：
　　　(1)原告為民國六十四年生，原就讀淡江大學研究所博士班，八十九年七月十四
　　　　日向內政部警政署入出境管理局申請短期出境美國觀光，旋而至加拿大勞倫
　　　　科技大學研究所入學就讀，依役男出境處理辦法第四條第一項第三款規定，
　　　　原告應於八十九年九月十四日前回國，惟未歸國，經被告所屬北投區公所八
　　　　十九年十月二十一日北市投區兵徵字第八九二二二○○一○○號函通知原告
　　　　之父蘇勝男，請即刻通知原告返國並接受徵兵處理，並列徵為九十年二月六
　　　　日陸軍第一八六七梯次大專常備兵徵集，惟其以就讀國外大學為由陳情准予
　　　　緩徵，經被告九十年二月十二日府兵二字第九○○一六八○八○○號函予以
　　　　否准，原告不服，提起訴願，業經內政部決定，訴願駁回。
　　　(2)原告申辦短期出境，每次不得逾二個月，然其迄今仍逾期未返。原告原就讀
　　　　之淡江大學依役男出境處理辦法第十三條第三款規定，函送原告離校學生緩
　　　　徵原因消滅名冊通知被告，被告自當依同辦法第十三條第五、六款規定先予
　　　　催告，並辦理後續徵兵處理（徵集服役）。又原告係以申請短期二個月觀光
　　　　出境美國，是以原告亦非役齡前出境在國外就學得予再出境之對象，亦無「
　　　　役男出境處理辦法」第五條之適用情形，並非原告所指符合兵役法第三十五
　　　　條緩徵規定；自無修習研究所碩士班至二十七歲之適用。
　　理  由
一、按「男子年滿十八歲之翌年一月一日起役，至屆滿四十歲之年十二月三十一日除
    役，稱為役齡男子」、「應受常備兵現役徵集之役齡男子，具有下列情形之一者
    ，得予緩徵：一、公立或已立案之私立高級中學及其同等以上學核在校之學生」
    八十九年二月二日修正公布之兵役法第三條第一項、第三十五條第一項第一款分
    別定有明文。次按「役齡前出境，於徵兵及齡之年十二月三十一日前在國外就學
    之役齡男子，符合下列各款者，得檢附經驗證之在學證明，申請再出境，其在定
    內停留期間，每次不得逾二個月：一、在國外就讀當地國教育主管機關立案之正
    式學歷學校，而修習學士、碩士或博士學位者。二、就學最高年齡，大學至二十
    四歲，研究所碩士班至二十七歲，博士班至三十歲。」八十九年二月二日修正公
    布之兵役法施行法第七十八條之一第二項亦有明定。另按「年滿十八歲之翌年一
    月一日起至屆滿四十歲之年十二月三十一日止，尚未履行兵役義務之役齡男子申
    請出境，依本辦法及入出境相關法令辦理」、「役男申請出境應經核准，其限制
    如下：一、在學役男因奉派或推薦出國研究、進修、表演、比賽、訪問、受訓或
    實習等原因申請出境者，最長不得逾一年。二、未在學役男因奉派或推薦代表國
    家出國或比賽等原因申請出境者，最長不得逾三個月。三、因前二款以外原因經
    核准出境者，每次不得逾二個月。」、「役齡前出境，於十九歲徵兵及齡之年十
    二月三十一日前在國外就學之役齡男子，符合下列各款者，得檢附經驗證之在學
    證明，向內政部警政署入出境管理局申請再出境；其在國內停留期間，每次不得
    逾二個月：一、在國外就讀當地國教育主管機關立案之正式學歷學校，而修習學
    士、碩士或博士學位者。二、就學最高年齡，大學至二十四歲，研究所碩士班至
    二十七歲，博士班至三十歲，均計算至當年十二月三十一日止。」八十九年五月
    十九日修正發布之役男出境處理辦法第二條、第四條第一項、第五條第一項第一
    款、第二款亦分別定有明文。
二、查本件原告為六十四年十一月十三日出生，原就讀淡江大學研究所博士班，八十
    九年七月十四日向內政部警政署入出境管理局申請短期出境美國觀光，旋而至加
    拿大勞倫科技大學研究所入學就讀，依役男出境處理辦法第四條第一項第三款規
    定，原告應於八十九年九月十四日前回國，惟原告迄未歸國。旋經被告所屬北投
    區公所八十九年十月二十一日北市投區兵徵字第八九二二二○○一○○號函通知
    原告之父蘇勝男，請即刻通知原告返國並接受徵兵處理，並列徵為九十年二月六
    日陸軍第一八六七梯次大專常備兵徵集，原告以其就讀國外大學為由陳情准予緩
    徵，經被告九十年二月十二日府兵二字第九○○一六八○八○○號函予以否准等
    情，為原告所不爭執，且有相關資料附於原處分卷可憑，堪信為真實。
三、查原告六十四年十一月十三日出生，其於八十九年七月四日申辦短期出境時，已
    係二十四歲餘之人，是其出境並非役齡前出境甚明，自不符前揭兵役法施行法第
    七十八條之一第二項及役男出境處理辦法第五條申請緩徵之規定，至臻明確。另
    原告係就讀於加拿大勞倫斯科技大學研究所，而非國內公立或已立案之私立高級
    中學或其同等以上學校之在校學生，此有淡江大學八十九學年度第一學期學生緩
    徵原因消滅名冊可考，是原告亦不符兵役法第三十五第一項第一款之規定要件，
    要無疑義。
四、綜上所述，原告於二十四歲，以觀光名義出境，逾期未返，雖滯留加拿大留學，
    惟其所為與申請緩徵兵役要件不合，被告依法先予催告，並辦理後續徵兵處理（
    徵集服役），要屬有據。被告否准原告緩徵之申請，並無違誤，訴願決定予以維
    持，亦無不合，原告仍執前詞，訴請一併撤銷原處分及訴願決定，並命被告另為
    適法之處分，要屬無據，且依其訴之事實，在法律上顯無理由，爰不經言詞辯論
    ，逕以判決駁回之。
據上論結，本件原告之訴為無理由，爰依行政訴訟法第一百零七條第三項、九十八條
第三項前段，判決如主文。
中　　華　　民　　國　　　九十一　　年　　　四　　　　月　　二十三　　　日
                            臺 北 高 等 行 政 法 院  第六庭
                                           審 判 長  法  官  林樹埔
                                                     法  官  曹瑞卿
                                                     法  官  闕銘富
右為正本係照原本作成。
如不服本判決，應於送達後二十日內，向本院提出上訴狀並表明上訴理由，如於本判
決宣示後送達前提起上訴者，應於判決送達後二十日內補提上訴理由書（須按他造人
數附繕本）。
中　　華　　民　　國　　　九十一　　年　　　四　　　　月　　二十五　　　日
                                                     書記官  吳芳靜
